【裁判字號】    94,選訴,12
【裁判日期】    950117
【裁判案由】    違反公職人員選舉罷免法
【裁判全文】
臺灣桃園地方法院刑事判決              94年度選訴字第12號
公  訴  人  臺灣桃園地方法院檢察署檢察官
被      告  乙○○
選任辯護人  康勝男律師
被      告  戊○○
            甲○○
            子○○
            丑○○
            丙○○
上列被告因違反公職人員選舉罷免法案件，經檢察官提起公訴（
94年度選偵字第27、28號），本院判決如下：
    主  文
乙○○共同連續對於有投票權之人，交付賄賂，而約其投票權為
一定之行使，處有期徒刑陸月，如易科罰金，以參佰元折算壹日
。褫奪公權壹年。扣案之吉鷹牌（LUCKY HAWK）白蘭地洋酒共拾
瓶沒收。
戊○○共同對於有投票權之人，交付賄賂，而約其投票權為一定
之行使，處有期徒刑伍月，如易科罰金，以參佰元折算壹日。褫
奪公權壹年。扣案之吉鷹牌（LUCKY HAWK）白蘭地洋酒共拾瓶沒
收。
甲○○、子○○共同對於有投票權之人，交付賄賂，而約其投票
權為一定之行使，各處有期徒刑伍月，如易科罰金，以參佰元折
算壹日。均褫奪公權壹年。扣案之吉鷹牌（LUCKY HAWK）白蘭地
洋酒肆瓶沒收。
丑○○、丙○○均無罪。
    事  實
一、乙○○（綽號燒酒王）擬在桃園縣第三選舉區（即八德市區
    ）參選於民國九十四年十二月三日投票選舉之臺灣省桃園縣
    第十六屆縣議員選舉，戊○○為桃園縣八德市林姓宗親會之
    會長，戊○○為使乙○○能夠順利當選，竟與乙○○共同基
    於對於有投票權人，交付賄賂而約其投票權為一定行使之犯
    意聯絡，乙○○並基於概括之犯意，推由戊○○於九十四年
    八月初某日，攜帶吉鷹牌（LUCKY HAWK）白蘭地洋酒二瓶前
    往設籍於桃園縣八德市○○路一○八號具有投票權之庚○○
    家中，將前開二瓶洋酒交予庚○○，期藉由庚○○擔任桃園
    縣八德市高明里二一鄰鄰長職務之便，影響所屬鄰民投票予
    乙○○，並約使庚○○於前述縣議員選舉時，投票予乙○○
    ，期使乙○○順利當選，庚○○應允後，戊○○隨即離去。
二、甲○○及子○○分別為乙○○之子及其員工，其二人為使乙○○能順利當選，亦與乙○○共同基於對於有投票權人，交
    付賄賂而約其投票權為一定行使之犯意聯絡，乙○○並承續
    前揭概括之犯意，推由子○○夥同甲○○於同年八月中旬某
    日，攜帶吉鷹牌（LUCKY HAWK）白蘭地洋酒一瓶，前往設籍
    於桃園縣八德市○○路二二六巷三五號具有投票權之丁○○
    位於同縣市茄苳里大圳頂一號之工廠內，將前開洋酒一瓶交
    予丁○○，藉由子○○與丁○○係熟識鄰居之便，約使丁○○於前揭縣議員選舉時，投票予乙○○，以尋求丁○○之支
    持，期使乙○○能順利當選第十六屆之桃園縣縣議員，丁○○應允後，二人隨即離去。嗣警方循線查知上情，於(1)同年
    九月六日上午十一時許，持本院九十四年度聲搜字第七四○
    號搜索票在桃園縣八德市○○街二七號戊○○住處，扣得預
    備交付之賄賂吉鷹牌（LUCKY HAWK）白蘭地洋酒六瓶；(2)同
    年九月六日上午十一時十分許，持本院九十四年度聲搜字第
    七四○號搜索票在桃園縣八德市○○路三二三號乙○○之住
    處扣得預備交付之賄賂吉鷹牌（LUCKY HAWK）白蘭地洋酒四
    瓶；並於同日下午一時及六時許，各於庚○○及丁○○上述
    設籍地址，起獲前揭吉鷹牌（LUCKY HAWK）白蘭地洋酒共三
    瓶。
三、案經臺灣桃園地方法院檢察署檢察官自動簽分及桃園縣政府
    警察局八德分局報請臺灣桃園地方法院檢察署檢察官偵查起
    訴。
    理  由
甲、有罪部分：
一、按被告以外之人於偵查中向檢察官所為之陳述，除顯有不可
    信之情況者外，得為證據，刑事訴訟法第一百五十九條之一
    第二項定有明文。查本件證人庚○○、丁○○前於檢察官偵
    查中，經具結而向檢察官所為之陳述，並無顯有不可信之情
    況，依前開條文之規定，其二人於檢察官偵查時經具結所為
    之陳述，自得採為證據，合先敘明。
二、訊據被告乙○○固坦承於本屆（第十六屆）縣議員選舉前，
    確有考慮參選縣議員等情，被告甲○○、子○○、戊○○亦
    供述其等確分別係乙○○之子、員工及桃園縣八德市林姓宗
    親會之會長，被告戊○○、子○○並供承有於上揭時地攜帶
    吉鷹牌（LUCKY HAWK）白蘭地洋酒二瓶及一瓶分送予庚○○
    及丁○○等情不諱，惟皆矢口否認上揭犯行，被告乙○○辯
    稱：在伊住處查獲扣案之洋酒，是伊逢年過節跟親朋好友間
    饋贈之禮品，伊並無因選舉縣議員而交付上開洋酒予他人，
    而約使他人投票權為一定之行使云云；被告戊○○則以：伊
    拿扣案之洋酒二瓶送給庚○○，係因伊打算競選下屆里長，
    而庚○○為八德市高明里二十一鄰鄰長，故伊想先透過庚○○認識他人，且前開洋酒二瓶為伊自行出錢購買，與被告乙○○無關云云資為辯解；被告甲○○則以：在本次縣議員選
    舉前，左鄰右舍碰到伊，均會問伊父親乙○○要不要出來競
    選，伊不知父親是否要出來選，惟伊父親如果要競選，伊身
    為人子，當然要幫父親拜訪選民，故伊確有拿伊父親之名片
    去拜訪過庚○○，至於丁○○則無印象，且伊並未拿扣案之
    洋酒去拜訪過他人，亦未將扣案之洋酒送給他人云云置辯；
    被告子○○辯稱：伊老闆乙○○本來打算要競選本次縣議員
    ，故被告甲○○就請伊介紹設籍在八德市之舊識給甲○○認
    識，伊確實有帶被告甲○○去找丁○○，但未找到，且伊亦
    未帶洋酒送給丁○○云云。
三、經查：
（一）警方於九十四年九月六日上午十一時許起至同日下午六時
      許止，分持本院核發之九十四年度聲搜字第七四○號搜索
      票前往被告戊○○、乙○○及庚○○、丁○○各別位於桃
      園縣八德市○○街二七號、同縣市○○路三二三號、同縣
      市○○路一○八號、同縣市○○路二二六巷三五號之住處
      搜索，各在上址分別扣得吉鷹牌（LUCKY HAWK）白蘭地洋
      酒六瓶、四瓶、二瓶、一瓶及在被告乙○○上開住處扣得
      競選文宣一批等情，此有搜索票、搜索、扣押筆錄及桃園
      縣政府警察局八德分局扣押物品目錄表各四份在卷可稽（
      見九十四年度選偵字第二八號卷第一四至一八、六四至六
      八、九八至一○二、一一七至一二○頁），並有現場照片
      數幀在卷可佐（見同上卷第一三二至一五○頁），而前開
      扣案之競選文宣載明被告乙○○係桃園縣八德區縣議員候
      選人（見同上卷第一一三頁），且在被告乙○○上開住處
      外，亦豎有被告乙○○選競桃園縣第十六屆縣議員八德區
      候選人之招牌一副，此有警方於九十四年九月六日至被告
      乙○○前開住處搜索所拍攝之現場照片一張附卷可憑（見
      同上卷第一三二頁），足見被告乙○○於本屆（即第十六
      屆）縣議員選舉前，確有打算參選桃園縣八德區之縣議員
      一節，堪可認定。
（二）證人庚○○於偵查時具結證稱：伊是桃園縣八德市高明里
      二十一鄰鄰長，本屆（即第十六屆，偵查筆錄誤載為第六
      屆）縣議員選舉有投票權，警方於九十四年九月六日在伊
      住處所扣得之吉鷹牌（LUCKY HAWK）白蘭地洋酒二瓶，是
      被告戊○○於同年八月初某日拿到伊家中送給伊的，戊○○並說被告乙○○要選縣議員，而伊是鄰長，請伊幫忙等
      語屬實（見九十四年度選偵字第二七號卷第七○、七一頁
      ），其於本院審理時仍證述：上開洋酒二瓶確係被告戊○○所送等語，惟就交付洋酒之原因則附合被告戊○○之說
      詞改稱：係因被告戊○○欲選里長，要伊幫忙云云（見本
      院卷第一二一頁）。然就里長改選之時間，距離本院於九
      十四年十二月二十七日審理時尚有一年多，亦據證人庚○○結證在卷（見本院卷第一二一頁），則被告戊○○在距
      離里長選舉尚有一年多之時間前，即送二瓶洋酒請庚○○
      幫忙，嗣里長選舉時，庚○○是否仍記得此事，頗有疑問
      ，已與常情不符；況若因被告戊○○欲選里長而送洋酒二
      瓶予庚○○，則庚○○理應於檢察官偵查時即供述上情，
      而無虛構被告戊○○係為被告乙○○欲競選縣議員請庚○○幫忙而交付洋酒二瓶之理，蓋庚○○既迭於偵審時均不
      否認收受被告戊○○所交付之洋酒二瓶，故就前開洋酒為
      被告戊○○所送一節，自始均無疑問，惟庚○○竟於本院
      審理時翻異前詞，改稱前開洋酒乃係被告戊○○為競選里
      長所送云云，顯係迴護被告乙○○之說詞，自難遽採。再
      參酌被告戊○○前於警詢及偵查時均未提及上揭贈送吉鷹
      牌（LUCKY HAWK）白蘭地洋酒二瓶予庚○○之情事，更遑
      論其為競選里長而交付上開洋酒二瓶予庚○○之情節（見
      九十四年度選偵字第二八號卷第五九至六一頁、九十四年
      度選偵字第二七號卷第七八頁），嗣於本院審理時突然辯
      稱前情，而證人庚○○亦於本院審理時竟與之附和而為迥
      異偵查時所證述之情節，顯係其二人事後圖卸及迴護之詞
      ，益見證人庚○○於偵查時之證述，始為真實。故被告戊○○前開辯解，自不足採。
（三）證人丁○○於檢察官偵查時具結證稱：本次縣議員選舉伊
      之選區在八德市，九十四年八月中旬某日，被告子○○與
      甲○○有送給伊扣案之一瓶洋酒，當時被告子○○說，他
      老闆乙○○要選本屆縣議員，叫伊支持乙○○，被告甲○○是跟被告子○○一起拿酒給伊，並拜託伊要選乙○○，
      伊說好等語屬實（見九十四年度選偵字第二八號卷第一八
      六、一八七頁），嗣其於本院審理時仍證述被告子○○確
      有在上述工廠送伊扣案之洋酒一瓶等情，但改稱該瓶洋酒
      係被告子○○到伊工廠時，見伊在唱歌喝酒，而酒已經喝
      完，被告子○○就從車上拿出扣案之洋酒一瓶，說要給伊
      喝，惟因伊是喝高粱酒，故未將該瓶洋酒打開，而逕自帶
      回家中云云（見本院卷第一三八頁）。然若該瓶洋酒確係
      被告子○○見丁○○於飲酒唱歌之際，因酒已飲畢而自行
      取出供飲用，則丁○○焉有可能於偵查時供述上開賄選情
      節，此不僅於己無利，更可能損及他人，衡情已見有賄選
      情事。更何況證人丁○○於本院經檢察官詰問時先稱：被
      告子○○拿酒出來時，並無拜託伊何事云云，嗣經檢察官
      請求提示前述偵查筆錄進而質疑丁○○之證詞，丁○○始
      改稱被告子○○最後才講乙○○要選縣議員，大家都是朋
      友，伊當然說好等語（見本院卷第一三八、一三九頁），
      佐以被告子○○於偵查時亦供述：伊帶被告甲○○至丁○○工廠時，都是甲○○與丁○○在談，有提到乙○○想要
      出來競選縣議員，請其支持等情觀之（見九十四年度選偵
      字第二八號卷第一九五頁），顯然證人丁○○於偵查時之
      證詞，方為真實。
（四）再參酌被告乙○○、戊○○及證人庚○○、丁○○於上揭
      時地經警方持搜索票所查扣之洋酒數瓶，均為吉鷹牌（LU
      CKY HAWK）白蘭地洋酒，且在庚○○住處所搜出之前開洋
      酒二瓶，其包裝之外觀，復與在戊○○住處搜出之前述洋
      酒六瓶之包裝外觀，均屬相同，此有照片三張在卷可佐（
      見九十四年度選偵字第二八號卷第一三三、一五○頁），
      而在乙○○住處搜出之前開洋酒四瓶，均包裝完好，其中
      一瓶，係尚未啟封放在紙袋內置於車號KD- 二三三三號自
      用小客車之後座，亦有照片五幀附卷可憑（見同上卷第一
      三六、一三七、一三九、一四○、一四四頁），足見前開
      洋酒顯非供自用甚明。衡諸前開證人庚○○、丁○○證述
      之情節，堪認在被告乙○○、戊○○住處所查扣之吉鷹牌
      （LUCKY HAWK）白蘭地洋酒共十瓶，應係其二人預備交付
      之賄賂，至為灼然。準此，被告乙○○辯稱扣案之吉鷹牌
      （LUCKY HAWK）白蘭地洋酒四瓶，係逢年過節與親朋好友
      間饋贈之禮品云云，顯係飾卸之詞，不足採信。
（五）被告甲○○、子○○固以前情置辯。惟被告甲○○前於警
      詢及偵查時均供承確有與被告子○○前往丁○○處拜訪等
      語在卷（見九十四年度選偵字第二八號卷第五六、一九一
      頁），嗣於本院審理時則改稱伊無印象是否有拜訪丁○○
      云云（見本院卷第五二頁），前後供述已有不符；而被告
      子○○雖於警詢中供述伊有帶同被告甲○○前往丁○○前
      述工廠兩次，但均未遇到丁○○云云（見同上卷第七四頁
      ），惟於偵查時已明確供稱伊帶同被告甲○○找丁○○，
      都是被告甲○○與丁○○交談，有提到乙○○要競選，請
      丁○○支持等語（見同上卷第一九四頁），詳如前述，再
      參酌前述證人丁○○於偵查及本院審理時證述之情節，顯
      見被告甲○○及子○○前揭辯解，亦為文飾圖卸之詞，自
      難採憑。
（六）被告乙○○之辯護人另以被告乙○○並未登記參選此次（
      即第十六屆）縣議員選舉，是公訴人認被告乙○○涉犯公
      職人員選舉罷免法第九十條之一第一項之罪嫌，屬客觀上
      之不能犯，應為不罰等語置辯。查被告乙○○於本次（即
      第十六屆）桃園縣議員選舉時，並未登記參選一節，固據
      本院查明屬實，此有桃園縣選舉委員會九十四年十一月二
      十九日桃選一字第○九四○七○二二五六號函附卷可稽（
      見本院卷第六九頁）。惟公職人員選舉罷免法之立法目的
      ，在於端正選風，肅清賄選，觀之該法第九十條之一第一
      項之規定，並未規定行為人以登記參選為要件，且若以行
      為人登記參選為構成要件，則行為人如在選舉前遭查獲賄
      選之情事，嗣後刻意不登記參選，反而會造成法所不罰之
      情形，而構成法律漏洞，致有心賄選者皆循此漏洞，而競
      相於選舉前實施賄選，則前開立法目的不僅無法達成，反
      而變相鼓勵行為人在選前賄選，自非適宜。從而辯護人前
      開辯解，顯與立法目的有違，亦不足採。
四、綜上所述，被告乙○○、戊○○、甲○○、子○○及被告乙○○之辯護人所辯均不足採。本件事證明確，前開被告所為
    之犯行，洵堪認定。
五、論罪科刑部分：
（一）按公職人員選舉罷免法第九十條之一第一項之規定，業於
      九十四年十一月三十日修正公布，該條之構成要件固無變
      更，但罰則已由舊法規定處五年以下有期徒刑，得併科新
      臺幣（下同）四十萬元以上四百萬元以下罰金，修正為處
      三年以上十年以下有期徒刑，得併科一百萬元以上一千萬
      元以下罰金，茲比較新舊法之規定，以舊法較有利於被告
      乙○○、甲○○、子○○、戊○○等人，依刑法第二條第
      一項但書之規定，應適用修正前公職人員選舉罷免法第九
      十條之一第一項之規定處斷。
（二）核被告乙○○、戊○○、甲○○、子○○所為，均係犯修
      正前公職人員選舉罷免法第九十條之一第一項之對於有投
      票權人，交付賄賂而約其投票權為一定之行使罪。其四人
      各對具有投票權之庚○○、丁○○行求、期約之低度行為
      ，應為交付賄賂之高度行為所吸收，不另論罪。被告乙○○分別與被告戊○○及被告甲○○、子○○就前揭犯行，
      具有犯意聯絡及行為分擔，應分別論以共同正犯。又被告
      乙○○先後對具有投票權之庚○○、丁○○交付賄賂，約
      其投票權為一定行使之行為，時間緊接，方法相同，觸犯
      構成要件相同之罪名，顯係基於概括犯意為之，為連續犯
      ，依刑法第五十六條之規定，以一罪論，並加重其刑。
（三）按民主政治主權在民之實現，經由公民之選擇，而推舉行
      政官員或議會代表，據以治理政務或監督行政機關之執行
      ，是以選舉過程與結果，實攸關國家政治之良窳，準備參
      選之人為將來之政治人物，其行止足以左右社會人心，甚
      至價值取向，競選期間如不能信守法律公平之競爭，焉能
      冀求其於當選之後，猶戮力忠誠為民服務，本院審酌被告
      乙○○不思以政見、才識、操守爭取選民認同，竟與被告
      戊○○、甲○○、子○○等人，對選民交付賄賂，造成選
      風敗壞，嚴重破壞民主機制之正常運作及選舉之公平性，
      且被告乙○○、戊○○、甲○○、子○○犯後均未坦承犯
      行，態度亦難認良好，兼衡本案之賄選物品為洋酒一瓶或
      二瓶暨賄選僅及二人等一切情狀，分別量處被告乙○○、
      戊○○、甲○○、子○○如主文所示之刑，及諭知易科罰
      金之折算標準，並依法諭知上開被告褫奪公權各一年，以
      示懲戒。
六、沒收部分：
（一）警方於九十四年九月六日分別在被告乙○○、戊○○住處
      查扣之吉鷹牌（LUCKY HAWK）白蘭地洋酒四瓶及六瓶，係
      被告乙○○、戊○○預備交付之賄賂，不問屬於犯人與否
      ，應依修正前公職人員選舉罷免法第九十條之一第三項之
      規定諭知沒收。至於在被告乙○○住處尚扣得黑豹牌、金
      豹牌、金寶石牌白蘭地洋酒各一百零七瓶、一百零四瓶、
      六十七瓶、競選文宣一批及連絡名單一份；另在被告戊○○住處尚扣得現金六萬六千五百元、黑豹牌白蘭地洋酒一
      瓶、名冊三本及休閒服三十四件等物，均無證據足認與本
      案有何直接關係（前述競選文宣一批，因被告乙○○確有
      意競選本次第十六屆桃園縣縣議員，則其印製競選文宣，
      自屬競選所必需之物），自不得宣告沒收。此外，警方在
      受賄人庚○○住處所扣得競選文宣十二張，亦無實據足認
      係被告戊○○交付賄賂時一併交付予庚○○供本件賄選犯
      罪所用之物，亦不得宣告沒收。
（二）按公職人員選舉罷免法第九十條之一第三項固規定預備或
      用以行求期約或交付之賄賂，不問屬於犯人與否，沒收之
      。但如其賄賂已交付與有投票權之人收受，因收受者係犯
      刑法第一百四十三條第一項之投票受賄罪，其所收受之賄
      賂應依同法條第二項之規定沒收之，如全部或一部不能沒
      收時，追徵其價額。故犯投票行賄罪者，其已交付之賄賂
      ，自應依刑法第一百四十三條第二項規定，於其對向共犯
      所犯投票受賄罪為沒收或追徵其價額之從刑宣告，不得再
      依上開公職人員選舉罷免法規定沒收，最高法院九十三年
      度台上字第五七二八號判決意旨參照。查警方在前述受賄
      人庚○○、丁○○住處所扣得之吉鷹牌（LUCKY HAWK）白
      蘭地洋酒各二瓶、一瓶，分別為本件被告戊○○及甲○○
      、子○○所交付之賄賂，依照前揭最高法院判決意旨，自
      應於庚○○、丁○○所犯投票受賄罪之案件為沒收之諭知
      ，不得於本案中宣告沒收，併此敘明。
七、不另為無罪之諭知部分：
（一）公訴意旨另以：被告乙○○、甲○○、子○○、戊○○尚
      有夥同被告丑○○、丙○○（以上二人詳後述），於本次
      桃園縣議員選舉前，連續贈送吉鷹牌（LUCKY HAWK）白蘭
      地洋酒予設籍在桃園縣八德市內具有投票權之辛○○、寅
      ○○、癸○、壬○○、己○○等人，而約使其等於縣議員
      選舉時投票予被告乙○○，因認前開被告乙○○、甲○○
      、子○○、戊○○此部分尚涉有修正前公職人員選舉罷免
      法第九十條之一第一項之對於有投票權人交付賄賂而約其
      投票權為一定行使之罪嫌等語。
（二）經查：
      1、證人辛○○固於偵查時證述：被告乙○○與其配偶藍
         元均偕同其社區主委丙○○於九十四年八月二十幾號
         某日晚間到伊住處，被告乙○○拿了吉鷹牌（LUCKY
         HAWK）白蘭地洋酒二瓶送伊，並拜託伊在此次縣議員
         選舉投被告乙○○一票，伊就說好等語（見九十四年
         度選偵字第二七號卷第六三頁），姑不論其於本院審
         理時已改稱係伊友人王四貝送來前開二瓶洋酒等情（
         見本院卷第一一八頁），而其配偶寅○○因當時並不
         在家，事後聽辛○○說前開兩瓶洋酒係王四貝送的一
         節，亦據證人寅○○於本院結證在卷（見本院卷第一
         一六頁），是前開洋酒二瓶是否為被告乙○○、藍元
         均夥同被告丙○○所送之事實，已有可疑。縱令前述
         洋酒二瓶確為前開被告三人送予辛○○，並約使彭永
         興於縣議員選舉投票予乙○○，惟辛○○於本次縣議
         員選舉前迄今乃係設籍於新竹縣北埔鄉○○路十二巷
         十五弄三號，其就本次桃園縣議員選舉並無投票權等
         情，業據證人辛○○迭於偵查及本院審理時結證屬實
         （見九十四年度選偵字第二七號卷第六三頁、本院卷
         第一一八頁），是被告乙○○等人縱有賄選之情事，
         亦與修正前公職人員選舉罷免法第九十條之一第一項
         對於「有投票權人」交付賄賂之構成要件不符，自難
         以該罪相繩。
      2、證人癸○迭於偵查及本院審理時證稱：於九十四年八
         月初某日晚間，有人將二瓶吉鷹牌（LUCKY HAWK）白
         蘭地洋酒送來伊家，但當時伊不在家，嗣後有人打電
         話給伊，請伊本次縣議員選舉時，支持被告乙○○等
         語確實（見九十四年度選偵字第二七號卷第七三、七
         四頁、本院卷第一三四、一三五頁），是由證人癸○
         前開證述，並無從確定係由何人交付前開二瓶洋酒予
         癸○，並約使癸○於縣議員選舉時，投票予被告王唯
         任。
      3、證人壬○○迭於偵查及本院審理時證稱：在九十四年
         八月底某日，伊鄰居即被告子○○偕同一名不詳姓名
         年籍之男子至伊住處，當時伊在喝酒，被告子○○就
         與伊一起喝，席間有無提及被告乙○○競選縣議員之
         情事，伊已無印象，隔天醒來後，發現家中有一瓶吉
         鷹牌（LUCKY HAWK）白蘭地洋酒等語詳實（見九十四
         年度選偵字第二七號卷第七三頁、本院卷第一四一至
         一四三頁），故由證人壬○○前揭證述，亦無從確定
         被告子○○或該名不詳姓名年籍之男子，有何約使具
         有投票權之癸○為投票予被告乙○○之行為存在。
      4、證人己○○迭於偵查及本院審理時證稱：在九十四年
         九月中旬某日，有人將一瓶吉鷹牌（LUCKY HAWK）白
         蘭地洋酒放置伊住處門口鞋櫃上，當時伊家中沒有人
         ，伊不知道該瓶洋酒係何人放置，而該瓶洋酒上亦無
         乙○○之競選文宣，嗣後有很多候選人到伊家拜訪，
         包括被告乙○○亦有到家中拜訪等語確實（見九十四
         年度選偵字第二八號卷第二一四、二一五頁、本院卷
         第一四六至一四八頁），故由證人己○○前開證述，
         亦無從確定係由何人交付前開一瓶洋酒予己○○，並
         約使己○○於縣議員選舉時，投票予被告乙○○。
（三）綜上所述，依前開證人所證述之情節，堪認公訴人所指被
      告乙○○、甲○○、子○○、戊○○此部分所為，或與修
      正前公職人員選舉罷免法第九十條之一第一項對於「有投
      票權人」交付賄賂之構成要件不符，或無證據足認被告乙○○等四人有何對於有投票權人交付賄賂而約使其投票權
      為一定行使之行為存在，惟因此部分與被告乙○○、甲○○、子○○、戊○○前揭有罪部分，具有連續犯裁判上一
      罪之關係，爰不另為無罪之諭知。
乙、無罪部分：
一、公訴意旨另以：被告丑○○係被告乙○○之配偶，竟與被告
    丙○○及乙○○、甲○○、子○○、戊○○基於犯意之聯絡
    ，分別至寅○○、辛○○、庚○○、癸○、丁○○、壬○○
    、己○○等有投票權之選民住處，各交付一瓶至二瓶之洋酒
    及競選文宣，而約其等於縣議員選舉時投票予被告乙○○，
    因認被告丑○○、丙○○亦共同涉有修正前公職人員選舉罷
    免法第九十條之一第一項之對於有投票權人交付賄賂而約其
    投票權為一定行使之罪嫌等語。
二、按犯罪事實應依證據認定之，無證據不得認定犯罪事實；不
    能證明被告犯罪者，應諭知無罪之判決，刑事訴訟法第一百
    五十四條第二項、第三百零一條第一項分別定有明文。次按
    對於有投票權之人，行求期約或交付賄賂或其他不正利益，
    而約其不行使投票權或為一定之行使者，必須以行求、期約
    或交付賄賂或其他不正利益之對象，為具有投票權之人為其
    構成要件，此觀之修正前公職人員選舉罷免法第九十條之一
    第一項之規定自明。故縱使有行求、期約或交付賄賂或其他
    不正利益，而約其不行使投票權或為一定行使之行為，然若
    行求、期約或交付賄賂之對象為不具投票權之人，自難以該
    罪相繩。
三、經查：證人辛○○就本次桃園縣議員選舉並無投票權一節，
    已如前述，是被告丑○○、丙○○等人縱有對之交付洋酒之
    情事，亦與修正前公職人員選舉罷免法第九十條之一第一項
    對於「有投票權人」交付賄賂之構成要件不符，自難以該罪
    相繩。至於其餘之寅○○、庚○○、癸○、丁○○、壬○○
    、己○○等人，依前揭論述及證據，實乏確據證明被告丑○○及丙○○二人有交付洋酒，並約使其等投票支持乙○○之
    情事，亦無證據證明被告丑○○、丙○○二人與其餘被告四
    人，就庚○○、丁○○賄選情事部分，有何犯意聯絡及行為
    分擔。此外復查無其他積極證據足認被告丑○○、丙○○涉
    有檢察官所指之犯行，自應由本院諭知被告丑○○、丙○○
    無罪之判決。
據上論斷，應依刑事訴訟法第二百九十九條第一項前段、第三百
零一條第一項，修正前公職人員選舉罷免法第九十條之一第一項
、第三項、第九十八條第三項，刑法第十一條、第二條第一項但
書、第二十八條、第五十六條、第四十一條第一項前段、第三十
七條第二項，罰金罰鍰提高標準條例第二條，判決如主文。
本案經檢察官楊挺宏到庭執行職務。
中    華    民    國    95    年    1     月    17    日
                  刑事第八庭  審判長法  官  曾家貽
                                    法  官  陳彥宏
                                    法  官  吳為平
以上正本證明與原本無異。
如不服本判決，應於送達後十日內，向本院提出上訴狀。
                                    書記官  賴朱梅
中    華    民    國    95    年    1     月    18    日
附錄論罪科刑法條：
修正前公職人員選舉罷免法第九十條之一
對於有投票權之人，行求期約或交付賄賂或其他不正利益，而約
其不行使投票權或為一定之行使者，處五年以下有期徒刑，得併
科新台幣四十萬元以上四百萬元以下罰金。
預備犯前項之罪者，處一年以下有期徒刑。
預備或用以行求期約或交付之賄賂，不問屬於犯人與否，沒收之
。
犯第一項或第二項之罪，於犯罪後六個月內自首者，減輕或免除
其刑；因而查獲候選人為共犯者免除其刑。
犯第一項或第二項之罪，在偵查中自白者，減輕其刑；因而查獲
候選人為共犯者，減輕或免除其刑。


司法院資訊處製作；財團法人民間司法改革基金會備份。
